【裁判字號】    94,簡,958
【裁判日期】    950331
【裁判案由】    漁業法
【裁判全文】
臺北高等行政法院判決
                                     94年度簡字第00958號
原      告  甲○○
被      告  行政院農業委員會
代  表  人  蘇嘉全 (主任委員)
上列當事人間因漁業法事件，原告不服行政院中華民國94年10月
13日院台訴字第0940091190號訴願決定，提起行政訴訟。本院判
決如下：
    主  文
原告之訴駁回。
訴訟費用由原告負擔。
    事  實  及  理  由
一、事實概要：原告為宏昌36號漁船（CT3-5142）船主及船長，
    經行政院海岸巡防署海洋巡防總局第16海巡隊 (下稱第16海
    巡隊)於94年5月15日在彭佳嶼外海16.1浬處海域（北緯25度
    32分、東經122 度21分）查獲原告駕駛該漁船從事採捕珊瑚
    作業，函請相關機關依權責處理。被告審認原告違反漁業執
    照上所加註限制條件，已違反漁業法第9 條規定，乃依同法
    第65條第1 款規定，以94年7 月8 日農授漁字第0941218435
    號處分書處原告罰鍰新臺幣（下同）15萬元。原告不服，提
    起訴願，經決定駁回後，而提起本件行政訴訟。
二、原告起訴意旨略謂：其係從事延繩釣兼營一支釣作業，並非
    採捕珊瑚為業，且前開彭佳嶼外海16.1浬處海域亦未經主管
    機關列為珊瑚保育區，第16海巡隊既未在原告船上查得珊瑚
    漁獲，亦未製作詢查筆錄，豈可僅以其拍攝之照片顯示藍色
    漁網纏繞海草，斷章取義裁定原告有採捕珊瑚之違章行為等
    語。
三、本件原告起訴時，被告之代表人為李金龍，嗣於訴訟中變更
    為蘇嘉全，茲據新任代表人具狀聲明承受訴訟，經核無不合
    ，應予准許。
四、經查：
    (一)按「為開發或保育水產資源，或為公共利益之必要，主管
      機關於漁業經營之核准時，得加以限制或附以條件。」「
      有左列情事之一者，處新台幣6萬元以上15萬元以下罰鍰
      ：一違反依第9條規定所加之限制或所附之條件者。」漁
      業法第第9條、第65條第1款分別定有明文。又被告為保育
      、合理利用水產資源，維持漁業秩序之必要，乃依前揭漁
      業法第9條授權，於漁業執照時加註限制事項規定：「不
      得從事非漁業行為，不得經營未經核准之漁業。」準此，
      凡欲在公共水域及與公共水域相連之非公共水域經營漁業
      者，應經被告核准並取得漁業證照後，始得為之。
    (二)次按，行政機關為行使法律所授與裁量權，在遵循法律授
      權目的及範圍之內，必須實踐具體個案正義，惟顧及法律
      適用的一致性，符合平等對待原則，乃訂定行政裁量準則
      作為所屬公務員或下級機關行使裁量權之準則，既能實踐
      具體個案之正義，又能實踐行政的平等對待原則，非法律
      所不許。被告所定「行政院農業委員會對主管之漁船違規
      拖網作業及擅自從事潛水器、採捕珊瑚漁業之行政處分裁
      罰原則」，分別依行為人違章情節輕重及造成損害結果等
      不同情形，訂定不同之處罰額度及倍數，作為行使裁量權
      之準則，並審酌珊瑚成長緩慢，世界珊瑚漁場幾近枯竭，
      為保護珊瑚資減之生態保育，故明定凡漁船未經核准擅自
      從事採捕珊瑚漁業者，核處最高罰鍰15萬元，亦未逾越法
      律授權目的及範圍，自得予以適用。
    (三)查原告所有「宏昌36」號漁船，領有被告核發92年9月1日
      農特漁延92農宜字第0000002753號漁業執照，經核准經營
      之漁業種類為延繩釣兼營一支釣漁業，且該執照之限制事
      項欄第一條亦明載「不得從事非漁業行為，不得經營未經
      核准之漁業種類」。惟第16海巡隊於94年5月15日在彭佳
      嶼外海16.1浬處海域（北緯25度32分、東經122度21分）
      執行取締蒐證時，發現原告駕駛該漁船從事採捕珊瑚作業
      等情，此有被告提出宏昌36號漁船重點管理資訊報表、第
      16隊海巡隊94年5月15日檢查紀錄表 (含航行日誌記事頁)
      、現場蒐證光碟、蒐證照片可證，復參諸前開蒐證光碟拍
      攝內容，於10分50秒至12分05秒顯示「宏昌36」號漁船當
      時網具起網之畫面，核該網具係屬珊瑚漁具，尚非延繩釣
      漁具；且於光碟內容12分50秒處，亦顯示拍攝到網片上纏
      繞珊瑚漁獲等情，足認原告確有在前開海域從事採捕珊瑚
      作業，已堪認定。原告以前開海域未經公告為珊瑚保育區
      ，及第16海巡隊未在其船上查獲珊瑚漁獲，辯稱其僅從事
      延繩釣作業，並未採捕珊瑚，尚不足採。
五、綜上所述，被告以原告未經核准而從事珊瑚採捕作業，依漁
    業法第9條、第65條第1款規定，裁處原告罰鍰15萬元之處分
    ，揆諸前揭說明，並無違誤，訴願決定予以維持，亦無不合
    ，原告仍執前詞，訴請撤銷，為無理由，應予駁回。又本件
    應適用簡易訴訟程序，爰不經言詞辯論，逕為判決，附予敘
    明。
據上論結，本件原告之訴為無理由，爰依行政訴訟法第233條第
1項、第98條第3項前段，判決如主文。
中    華    民    國    95    年     3    月   31     日
                            第二庭  法  官  蕭惠芳
上為正本係照原本作成。
本件以訴訟事件所涉及之法律見解具有原則性者為限，始得於本
判決送達後20日內向本院提出上訴狀並表明上訴理由，如已於本
判決宣示後送達前提起上訴者，應於判決送達後20日內補具上訴
理由（均按他造人數附繕本），且經最高行政法院許可後方得上
訴。
中    華    民    國    95    年     3    月   31     日
                                    書記官  李淑貞


司法院資訊處製作；財團法人民間司法改革基金會備份。
